---
title: "REvenT workflow (ITA)"
author: "F.M. Stefanini"
date: "`r Sys.Date()` - rel 1.5.7"
output: rmarkdown::html_vignette
vignette: >
  %\VignetteIndexEntry{REvenT workflow (ITA)}
  %\VignetteEngine{knitr::rmarkdown}
  %\VignetteEncoding{UTF-8}
---


# Introduzione

Lo scopo di questa vignetta è di illustrare il funzioamento del pacchetto
REvenT, una suite per elaborare calcoli probabilistici con grafi di eventi.

**NOTA**: il package è in via di sviluppo. Potrebbe contenere bugs. La fase di testing è ancora in corso.


# Una sessione di lavoro

Si consideri la seguente partizione di uno spazio campionario:
```{r}
library(REvenT)
testPart2 <- list(Pa1= c("sano","malato","morto"),
                  Pa2= c("cicatrix","normal"),
                  Pa3=c("giovane","adulto","vecchio"))
testPart2
```
in cui *Pa* indica, appunto, una partizione.

Il primo passo è creare un dataframe con tutti i percorsi dell'albero:
```{r}
primaColPat <- REvenT::eve_tree(testPart2)
primaColPat
```
e si noti la tipologia dell'oggetto:
```{r}
attr(primaColPat,"Tipologia")
```

Ora è possibile creare la matrice che contiene le probabilità condizionate:
```{r}
primoPTree<- proba_tree(primaColPat)
primoPTree
```
in cui ogni riga di eventi corrisponde ad una riga di probabilità condizionate.


Ora non rimane che settare la matrice delle probabilità condizionate.
Questo compito è reso possibile da una funzione che
prende argomento una stringa-evento e un valore di probabilità.

Un primo modo di operare impiega una stringa 
 composta dalla sequenza 
"Pa\<i\>:\<evento\>;" in cui i termini tra parentesi angolate devono essere
sostituiti come nell'esempio sotto riportato.
In "Pa\<i\>" si inseriscono i numeri interi progressivi 
che indicano la partizione, quindi:
```{r}
test1 <-'Pa1:malato;Pa2:normal'
tmp7 <-assignPro(primoPTree,test1,0.23)
tmp7$proba_tree
```
in cui è chiaro che tutti i path interessati vengono settati
come atteso.


Un secondo modo inteso a facilitare il riempimento della matrice delle probabilità condizionate
impiega una funzione helper.
Essa enumera tutte le probabilità da assegnare
che in seguito possono essere elicitate ed inserite
senza ripetizioni:
```{r}
tmpGen <- genProbLs(primoPTree)
tmpGen
```
per convenienza i percorsi e gli eventi vengono indicati con
riferimento alla partizione in cui l'evento corrente
è assegnato.

Ad esempio, si considerino le assegnazioni seguenti:
```{r}
tmpGen$event[1:3]
tmpGen$probVal[1:3] <- c(0.1, 0.7, 0.2)
tmpGen[1:3,]
```


Naturalmente è necessario controllare
che l'assegnazione sia coerente con il calcolo
delle probabilità (probabilità dell'evento certo condizionato
pari a 1):
```{r}
sum(tmpGen[1:3,4])
```

Procedendo con le assegnazioni:
```{r}
tmpGen$probVal[c(4,7)] <- c(0.1, 0.9)
tmpGen[c(4,7),-1]

tmpGen$probVal[c(5,8)] <- c(0.3, 0.7)
tmpGen[c(5,8),-1]

tmpGen$probVal[c(6,9)] <- c(0.95, 0.05)
tmpGen[c(6,9),-1]

tmpGen$probVal[c(10,16,22)] <- c(1,5,10)/16
tmpGen[c(10,16,22),-1]

tmpGen$probVal[c(10,16,22)+1] <- c(5,5,5)/15
tmpGen[c(10,16,22)+1,-1]

tmpGen$probVal[c(10,16,22)+2] <- c(25,5,15)/45
tmpGen[c(10,16,22)+2,-1]

tmpGen$probVal[c(10,16,22)+3] <- c(50,5,25)/80
tmpGen[c(10,16,22)+3,-1]

tmpGen$probVal[c(10,16,22)+4] <- c(25,5,25)/55
tmpGen[c(10,16,22)+4,-1]

tmpGen$probVal[c(10,16,22)+5] <- c(1,5,10)/16
tmpGen[c(10,16,22)+5,-1]
```

Per controllare il contenuto della matrice delle probabilità
condizionate:
```{r}
tmpGen[,-1]
```


Ora si può procedere al caricamento automatico
dei valori nella matrice
di probabilità condizionate:
```{r}
for(aux in 1:nrow(tmpGen)){
    primoPTree <-assignPro(primoPTree,tmpGen$path[aux],
                           tmpGen$probVal[aux])
    }
primoPTree$proba_tree
```





# Il calcolo delle probabilità


Il primo passo da eseguire riguarda l'ottenimento della probabilità
per la congiunzione degli eventi in ogni path (percorso):
```{r}
tavolaCongiunta <- congiungi(primoPTree)
tavolaCongiunta
```
e come prova l'evento certo deve avere probabilità unitaria:
```{r}
sum(tavolaCongiunta$jointPro)
```

 
A questo punto è possibile marginalizzare rispetto ad eventi
di una certa partizione, ad esempio:
```{r}
mymargin1 <- marginalizza(tavolaCongiunta,"Pa2:cicatrix;Pa3:adulto")
mymargin1
```
oppure anche:
```{r}
marginalizza(tavolaCongiunta,"Pa2:cicatrix")
marginalizza(tavolaCongiunta,"Pa1:morto;Pa3:vecchio")
```


Infine, è possibile calcolare la probabilità condizionata
che corrisponde all'uso della regola di Bayes:
```{r}
estraSottotavola(tavolaCongiunta,"Pa2:cicatrix;Pa3:adulto")
```
quindi la condizionata vale:
```{r}
myCondizio <-estraSottotavola(tavolaCongiunta,
                              "Pa2:cicatrix;Pa3:adulto")
myCondizio$jointPro <- myCondizio$jointPro / mymargin1$probaMargin
cbind(
      myCondizio[,1:4],
      condizionata= myCondizio$jointPro/ mymargin1$probaMargin
)
```




##  Una funzione generale


Risulta particolarmente utile avere una funzione che effettua
i calcoli del condizionamento in maniera automatica a partire
dalla scrittura probabilistica, quindi di una stringa di caratteri.

Si deve notare che l'estrattore non è sensibile all'ordine
dei condizionanti:
```{r}
estraSottotavola(tavolaCongiunta,"Pa3:adulto;Pa1:sano;Pa2:normal")
estraSottotavola(tavolaCongiunta,"Pa2:normal;Pa3:adulto;Pa1:sano")
```


La funzione *condiziona* effettua tutto il lavoro di calcolo:
```{r}
tetCondiz <- condiziona(tavolaCongiunta,
   "Pa1:sano  | Pa3:vecchio; Pa2:cicatrix")
tetCondiz
```
e per avere tutta la distribuzione condizionata:
```{r}
condiziona(tavolaCongiunta, "   | Pa3:vecchio; Pa2:cicatrix")
```
che somma a uno.


Anche condizionamenti più semplici funzionano:
```{r}
condiziona(tavolaCongiunta, "   | Pa2:cicatrix")
sum(condiziona(tavolaCongiunta, "   | Pa2:cicatrix")$condPro)
```
e la marginale dopo condizionamento:
```{r}
condiziona(tavolaCongiunta, "    | Pa3:adulto")
condiziona(tavolaCongiunta, " Pa2:normal   | Pa3:adulto")
```

Se poi gli eventi della terza partizione non sono osservati:
```{r}
test7 <-condiziona(tavolaCongiunta, " Pa1:sano   | Pa2:normal")
test7
```
che tutavia richiede un'ulteriore marginalizzazione:
```{r}
marginalizza(test7,"Pa1:sano;Pa2:normal")$tavolaMarginale
```




# Rappresentazioni grafiche

In questa release non sono previste, ma 
sfruttando  packages quali **igrap** è possibile
ottenerli.

In una futura release sarebbe interessante
una rappresentazione dell'albero sottoforma di 
linee testuali nella console, come avviene nel pacchetto
**data.tree**.

Si deve rammentare che uno dei requisiti del
package **REvenT** è di non dipendere da librerie aggiuntive.





<!-- {r, fig.show='hold'}
plot(1:10)
plot(10:1)
-->


